---
title: "Segumiento Proyecto FAO-AGRICULTURA"
subtitle: "UTF 162 - FAO"
output: 
  flexdashboard::flex_dashboard:
    orientation: rows
    vertical_layout: scroll
    theme:
      version: 4
      bootswatch: cosmo
      primary: "#0062B8" # Azul oficial de la FAO
---

```{r Setup, include=FALSE}
rm(list = ls())
# Poner RStudio al español----
Sys.setlocale("LC_TIME", "es_ES.UTF-8")
fecha_reciente = Sys.Date()

# Cargar librerías----
library(pacman)
p_load(here, tidyverse, ggplot2, openxlsx, janitor, plotly, lubridate, hrbrthemes, echarts4r, crosstalk, DT, htmltools, scales, tidyxl, readxl)

#Leer bases de datos----
## Misiones planeas y realizadas----
df.p <- read.xlsx("/Users/miguelrosales/Library/CloudStorage/OneDrive-FoodandAgricultureOrganization/Varios FAO/Planes de Capacitación Técnicos/Resumen estadístico.xlsx", sheet="Avance CAPACITACIONES",
                  startRow = 6, cols = 2:67) |>
  clean_names() |>
  filter(!is.na(x10) & x1 != "Total")

## Asistencias registradas----
df.a <- read.xlsx("/Users/miguelrosales/Library/CloudStorage/OneDrive-FoodandAgricultureOrganization/Varios FAO/Planes de Capacitación Técnicos/Resumen estadístico.xlsx", sheet="Avance ASISTENCIAS",
                  startRow = 6, cols = 2:67) |>
  clean_names() |>
  filter(!is.na(x10) & x1 != "Total")

## Horas registradas----
df.h <- read.xlsx("/Users/miguelrosales/Library/CloudStorage/OneDrive-FoodandAgricultureOrganization/Varios FAO/Planes de Capacitación Técnicos/Resumen estadístico.xlsx", sheet="Avance HORAS",
                  startRow = 6, cols = 2:67) |>
  clean_names() |>
  filter(!is.na(x10) & x1 != "Total")

## Presupuesto----
df.f <- read.xlsx("/Users/miguelrosales/Library/CloudStorage/OneDrive-FoodandAgricultureOrganization/Varios FAO/Planes de Capacitación Técnicos/Resumen estadístico y seguimiento de presupuesto.xlsx", sheet="Presupuesto", startRow = 4, cols = 3:15) |>
  filter(!Entidad %in% c("Total", "Porcentaje"))


## GANTT----
df.g <- read.xlsx("/Users/miguelrosales/Library/CloudStorage/OneDrive-FoodandAgricultureOrganization/Varios FAO/Planes de Capacitación Técnicos/Calendario GANTT - Misiones.xlsx") |>
  clean_names()

## Seguimiento de agendas----
df.s <- read.xlsx("/Users/miguelrosales/Library/CloudStorage/OneDrive-FoodandAgricultureOrganization/Varios FAO/Planes de Capacitación Técnicos/Seguimiento Agendas - Monitoreo.xlsx", startRow = 2,
                  sheet = "Seguimiento Tramites") |>
  clean_names() 

## Situación de bitácoras----
df.b <- read.xlsx("/Users/miguelrosales/Library/CloudStorage/OneDrive-FoodandAgricultureOrganization/Seguimiento técnicos/Mandar_correos.xlsx")

## Listas de asistencia----
df.listas <- read.xlsx("/Users/miguelrosales/Desktop/Cosas FAO/Misiones de los técnicos/personas_unicas.xlsx")

# Procesar bases de datos listas para trabajar----
df.a <- df.a |> 
  mutate(across(alma_sinaloa:x66, \(x) as.numeric(x))) |>
  pivot_longer(cols = alma_sinaloa:x66) |>
  mutate(tecnico = case_when(name %in% c("alma_sinaloa", "x4") ~ "Alma García Vargas",
                             name %in% c("ivan_edo_mex", "x6") ~ "Iván Bravo",
                             name %in% c("magdalena_guanajuato", "x8") ~ "Ma. Magdalena Bautista Cervantes",
                             name %in% c("jesus_guerrero", "x10") ~ "Jesús Gómez Alejo",
                             name %in% c("antonio_jalisco", "x12") ~ "José Antonio Flores Ballesteros",
                             name %in% c("nayely_hidalgo", "x14") ~ "Nayely Salas García",
                             name %in% c("mario_oaxaca", "x16") ~ "Mario Cruz Chávez",
                             name %in% c("gustavo_veracruz", "x18") ~ "Gustavo Hernández Carrillo",
                             name %in% c("brenda_durango", "x20") ~ "Brenda Cortéz Adame",
                             name %in% c("homero_nuevo_leon", "x22") ~ "Homero Cabrera Martínez",
                             name %in% c("imelda_aguascalientes", "x24") ~ "Imelda Pedroza Márquez",
                             name %in% c("irma_yucatan", "x26") ~ "Irma Caro Méndez",
                             name %in% c("jesus_sonora", "x28") ~ "Jesús Durán Urías",
                             name %in% c("juan_nayarit", "x30") ~ "Juan Francisco Galván de Landa",
                             name %in% c("laysa_chihuahua", "x32") ~ "Laysa Saucedo Montoya",
                             name %in% c("salvador_michoacan", "x34") ~ "Salvador Sánchez Castañeda",
                             name %in% c("veronica_coahuila", "x36") ~ "Verónica Blanco Maldonado",
                             name %in% c("gustavo_puebla", "x38") ~ "Gustavo Vázquez Juárez",
                             name %in% c("luis_cdmx", "x40") ~ "Luis Vicuña Peralta",
                             name %in% c("luis_tlaxcala", "x42") ~ "Luis Vicuña Peralta",
                             name %in% c("baja_california_sur_juan", "x44") ~ "Juan Gómez Meza",
                             name %in% c("venancio_campeche", "x46") ~ "Venancio Jaimez Rodriguez",
                             name %in% c("chiapas_mahtza", "x48") ~ "Mahtza Vázquez Ruiz",
                             name %in% c("queretaro_daniel", "x50") ~ "Daniel Espino Enriquez",
                             name %in% c("san_luis_potosi_ricardo", "x52") ~ "Ricardo Carreon Ramirez",
                             name %in% c("tabasco_higinio", "x54") ~ "Higinio Martínez Mayorga",
                             name %in% c("tamaulipas_jaime", "x56") ~ "Jaime Puente Garza",
                             name %in% c("zacatecas_martin", "x58") ~ "Martín Montoya Estrada",
                             name %in% c("colima_aldair", "x60") ~ "Aldair Hernández Ponce",
                             name %in% c("morelos_ivan", "x62") ~ "Iván Bravo",
                             name %in% c("quintana_roo_aldair", "x64") ~ "Aldair Hernández Ponce",
                             name %in% c("baja_california_aldair", "x66") ~ "Aldair Hernández Ponce"),
         entidad = case_when(name %in% c("alma_sinaloa", "x4") ~ "SINALOA",
                             name %in% c("ivan_edo_mex", "x6") ~ "MEXICO",
                             name %in% c("magdalena_guanajuato", "x8") ~ "GUANAJUATO",
                             name %in% c("jesus_guerrero", "x10") ~ "GUERRERO",
                             name %in% c("antonio_jalisco", "x12") ~ "JALISCO",
                             name %in% c("nayely_hidalgo", "x14") ~ "HIDALGO",
                             name %in% c("mario_oaxaca", "x16") ~ "OAXACA",
                             name %in% c("gustavo_veracruz", "x18") ~ "VERACRUZ",
                             name %in% c("brenda_durango", "x20") ~ "DURANGO",
                             name %in% c("homero_nuevo_leon", "x22") ~ "NUEVO LEON",
                             name %in% c("imelda_aguascalientes", "x24") ~ "AGUASCALIENTES",
                             name %in% c("irma_yucatan", "x26") ~ "YUCATAN",
                             name %in% c("jesus_sonora", "x28") ~ "SONORA",
                             name %in% c("juan_nayarit", "x30") ~ "NAYARIT",
                             name %in% c("laysa_chihuahua", "x32") ~ "CHIHUAHUA",
                             name %in% c("salvador_michoacan", "x34") ~ "MICHOACAN",
                             name %in% c("veronica_coahuila", "x36") ~ "COAHUILA",
                             name %in% c("gustavo_puebla", "x38") ~ "PUEBLA",
                             name %in% c("luis_cdmx", "x40") ~ "CIUDAD DE MEXICO",
                             name %in% c("luis_tlaxcala", "x42") ~ "TLAXCALA",
                             name %in% c("baja_california_sur_juan", "x44") ~ "BAJA CALIFORNIA SUR",
                             name %in% c("venancio_campeche", "x46") ~ "CAMPECHE",
                             name %in% c("chiapas_mahtza", "x48") ~ "CHIAPAS",
                             name %in% c("queretaro_daniel", "x50") ~ "QUERETARO",
                             name %in% c("san_luis_potosi_ricardo", "x52") ~ "SAN LUIS POTOSI",
                             name %in% c("tabasco_higinio", "x54") ~ "TABASCO",
                             name %in% c("tamaulipas_jaime", "x56") ~ "TAMAULIPAS",
                             name %in% c("zacatecas_martin", "x58") ~ "ZACATECAS",
                             name %in% c("colima_aldair", "x60") ~ "COLIMA",
                             name %in% c("morelos_ivan", "x62") ~ "MORELOS",
                             name %in% c("quintana_roo_aldair", "x64") ~ "QUINTANA ROO",
                             name %in% c("baja_california_aldair", "x66") ~ "BAJA CALIFORNIA"),
         name = ifelse(str_detect(name, pattern = "[0-9]"), "Mujeres", "Hombres"))

## Base diccionario Estado-Técnico----
ent.tec <- df.a |> distinct(tecnico, entidad)

df.p <- df.p |> 
  mutate(across(alma_sinaloa:x66, \(x) as.numeric(x))) |>
  pivot_longer(cols = alma_sinaloa:x66) |>
  mutate(tecnico = case_when(name %in% c("alma_sinaloa", "x4") ~ "Alma García Vargas",
                             name %in% c("ivan_edo_mex", "x6") ~ "Iván Bravo",
                             name %in% c("magdalena_guanajuato", "x8") ~ "Ma. Magdalena Bautista Cervantes",
                             name %in% c("jesus_guerrero", "x10") ~ "Jesús Gómez Alejo",
                             name %in% c("antonio_jalisco", "x12") ~ "José Antonio Flores Ballesteros",
                             name %in% c("nayely_hidalgo", "x14") ~ "Nayely Salas García",
                             name %in% c("mario_oaxaca", "x16") ~ "Mario Cruz Chávez",
                             name %in% c("gustavo_veracruz", "x18") ~ "Gustavo Hernández Carrillo",
                             name %in% c("brenda_durango", "x20") ~ "Brenda Cortéz Adame",
                             name %in% c("homero_nuevo_leon", "x22") ~ "Homero Cabrera Martínez",
                             name %in% c("imelda_aguascalientes", "x24") ~ "Imelda Pedroza Márquez",
                             name %in% c("irma_yucatan", "x26") ~ "Irma Caro Méndez",
                             name %in% c("jesus_sonora", "x28") ~ "Jesús Durán Urías",
                             name %in% c("juan_nayarit", "x30") ~ "Juan Francisco Galván de Landa",
                             name %in% c("laysa_chihuahua", "x32") ~ "Laysa Saucedo Montoya",
                             name %in% c("salvador_michoacan", "x34") ~ "Salvador Sánchez Castañeda",
                             name %in% c("veronica_coahuila", "x36") ~ "Verónica Blanco Maldonado",
                             name %in% c("gustavo_puebla", "x38") ~ "Gustavo Vázquez Juárez",
                             name %in% c("luis_cdmx", "x40") ~ "Luis Vicuña Peralta",
                             name %in% c("luis_tlaxcala", "x42") ~ "Luis Vicuña Peralta",
                             name %in% c("baja_california_sur_juan", "x44") ~ "Juan Gómez Meza",
                             name %in% c("venancio_campeche", "x46") ~ "Venancio Jaimez Rodriguez",
                             name %in% c("chiapas_mahtza", "x48") ~ "Mahtza Vázquez Ruiz",
                             name %in% c("queretaro_daniel", "x50") ~ "Daniel Espino Enriquez",
                             name %in% c("san_luis_potosi_ricardo", "x52") ~ "Ricardo Carreon Ramirez",
                             name %in% c("tabasco_higinio", "x54") ~ "Higinio Martínez Mayorga",
                             name %in% c("tamaulipas_jaime", "x56") ~ "Jaime Puente Garza",
                             name %in% c("zacatecas_martin", "x58") ~ "Martín Montoya Estrada",
                             name %in% c("colima_aldair", "x60") ~ "Aldair Hernández Ponce",
                             name %in% c("morelos_ivan", "x62") ~ "Iván Bravo",
                             name %in% c("quintana_roo_aldair", "x64") ~ "Aldair Hernández Ponce",
                             name %in% c("baja_california_aldair", "x66") ~ "Aldair Hernández Ponce"),
         entidad = case_when(name %in% c("alma_sinaloa", "x4") ~ "SINALOA",
                             name %in% c("ivan_edo_mex", "x6") ~ "MEXICO",
                             name %in% c("magdalena_guanajuato", "x8") ~ "GUANAJUATO",
                             name %in% c("jesus_guerrero", "x10") ~ "GUERRERO",
                             name %in% c("antonio_jalisco", "x12") ~ "JALISCO",
                             name %in% c("nayely_hidalgo", "x14") ~ "HIDALGO",
                             name %in% c("mario_oaxaca", "x16") ~ "OAXACA",
                             name %in% c("gustavo_veracruz", "x18") ~ "VERACRUZ",
                             name %in% c("brenda_durango", "x20") ~ "DURANGO",
                             name %in% c("homero_nuevo_leon", "x22") ~ "NUEVO LEON",
                             name %in% c("imelda_aguascalientes", "x24") ~ "AGUASCALIENTES",
                             name %in% c("irma_yucatan", "x26") ~ "YUCATAN",
                             name %in% c("jesus_sonora", "x28") ~ "SONORA",
                             name %in% c("juan_nayarit", "x30") ~ "NAYARIT",
                             name %in% c("laysa_chihuahua", "x32") ~ "CHIHUAHUA",
                             name %in% c("salvador_michoacan", "x34") ~ "MICHOACAN",
                             name %in% c("veronica_coahuila", "x36") ~ "COAHUILA",
                             name %in% c("gustavo_puebla", "x38") ~ "PUEBLA",
                             name %in% c("luis_cdmx", "x40") ~ "CIUDAD DE MEXICO",
                             name %in% c("luis_tlaxcala", "x42") ~ "TLAXCALA",
                             name %in% c("baja_california_sur_juan", "x44") ~ "BAJA CALIFORNIA SUR",
                             name %in% c("venancio_campeche", "x46") ~ "CAMPECHE",
                             name %in% c("chiapas_mahtza", "x48") ~ "CHIAPAS",
                             name %in% c("queretaro_daniel", "x50") ~ "QUERETARO",
                             name %in% c("san_luis_potosi_ricardo", "x52") ~ "SAN LUIS POTOSI",
                             name %in% c("tabasco_higinio", "x54") ~ "TABASCO",
                             name %in% c("tamaulipas_jaime", "x56") ~ "TAMAULIPAS",
                             name %in% c("zacatecas_martin", "x58") ~ "ZACATECAS",
                             name %in% c("colima_aldair", "x60") ~ "COLIMA",
                             name %in% c("morelos_ivan", "x62") ~ "MORELOS",
                             name %in% c("quintana_roo_aldair", "x64") ~ "QUINTANA ROO",
                             name %in% c("baja_california_aldair", "x66") ~ "BAJA CALIFORNIA"),
         name = ifelse(str_detect(name, pattern = "[0-9]"), "Realizadas", "Planeadas"))

df.h <- df.h |> 
  mutate(across(alma_sinaloa:x66, \(x) as.numeric(x))) |>
  pivot_longer(cols = alma_sinaloa:x66) |>
  mutate(tecnico = case_when(name %in% c("alma_sinaloa", "x4") ~ "Alma García Vargas",
                             name %in% c("ivan_edo_mex", "x6") ~ "Iván Bravo",
                             name %in% c("magdalena_guanajuato", "x8") ~ "Ma. Magdalena Bautista Cervantes",
                             name %in% c("jesus_guerrero", "x10") ~ "Jesús Gómez Alejo",
                             name %in% c("antonio_jalisco", "x12") ~ "José Antonio Flores Ballesteros",
                             name %in% c("nayely_hidalgo", "x14") ~ "Nayely Salas García",
                             name %in% c("mario_oaxaca", "x16") ~ "Mario Cruz Chávez",
                             name %in% c("gustavo_veracruz", "x18") ~ "Gustavo Hernández Carrillo",
                             name %in% c("brenda_durango", "x20") ~ "Brenda Cortéz Adame",
                             name %in% c("homero_nuevo_leon", "x22") ~ "Homero Cabrera Martínez",
                             name %in% c("imelda_aguascalientes", "x24") ~ "Imelda Pedroza Márquez",
                             name %in% c("irma_yucatan", "x26") ~ "Irma Caro Méndez",
                             name %in% c("jesus_sonora", "x28") ~ "Jesús Durán Urías",
                             name %in% c("juan_nayarit", "x30") ~ "Juan Francisco Galván de Landa",
                             name %in% c("laysa_chihuahua", "x32") ~ "Laysa Saucedo Montoya",
                             name %in% c("salvador_michoacan", "x34") ~ "Salvador Sánchez Castañeda",
                             name %in% c("veronica_coahuila", "x36") ~ "Verónica Blanco Maldonado",
                             name %in% c("gustavo_puebla", "x38") ~ "Gustavo Vázquez Juárez",
                             name %in% c("luis_cdmx", "x40") ~ "Luis Vicuña Peralta",
                             name %in% c("luis_tlaxcala", "x42") ~ "Luis Vicuña Peralta",
                             name %in% c("baja_california_sur_juan", "x44") ~ "Juan Gómez Meza",
                             name %in% c("venancio_campeche", "x46") ~ "Venancio Jaimez Rodriguez",
                             name %in% c("chiapas_mahtza", "x48") ~ "Mahtza Vázquez Ruiz",
                             name %in% c("queretaro_daniel", "x50") ~ "Daniel Espino Enriquez",
                             name %in% c("san_luis_potosi_ricardo", "x52") ~ "Ricardo Carreon Ramirez",
                             name %in% c("tabasco_higinio", "x54") ~ "Higinio Martínez Mayorga",
                             name %in% c("tamaulipas_jaime", "x56") ~ "Jaime Puente Garza",
                             name %in% c("zacatecas_martin", "x58") ~ "Martín Montoya Estrada",
                             name %in% c("colima_aldair", "x60") ~ "Aldair Hernández Ponce",
                             name %in% c("morelos_ivan", "x62") ~ "Iván Bravo",
                             name %in% c("quintana_roo_aldair", "x64") ~ "Aldair Hernández Ponce",
                             name %in% c("baja_california_aldair", "x66") ~ "Aldair Hernández Ponce"),
         entidad = case_when(name %in% c("alma_sinaloa", "x4") ~ "SINALOA",
                             name %in% c("ivan_edo_mex", "x6") ~ "MEXICO",
                             name %in% c("magdalena_guanajuato", "x8") ~ "GUANAJUATO",
                             name %in% c("jesus_guerrero", "x10") ~ "GUERRERO",
                             name %in% c("antonio_jalisco", "x12") ~ "JALISCO",
                             name %in% c("nayely_hidalgo", "x14") ~ "HIDALGO",
                             name %in% c("mario_oaxaca", "x16") ~ "OAXACA",
                             name %in% c("gustavo_veracruz", "x18") ~ "VERACRUZ",
                             name %in% c("brenda_durango", "x20") ~ "DURANGO",
                             name %in% c("homero_nuevo_leon", "x22") ~ "NUEVO LEON",
                             name %in% c("imelda_aguascalientes", "x24") ~ "AGUASCALIENTES",
                             name %in% c("irma_yucatan", "x26") ~ "YUCATAN",
                             name %in% c("jesus_sonora", "x28") ~ "SONORA",
                             name %in% c("juan_nayarit", "x30") ~ "NAYARIT",
                             name %in% c("laysa_chihuahua", "x32") ~ "CHIHUAHUA",
                             name %in% c("salvador_michoacan", "x34") ~ "MICHOACAN",
                             name %in% c("veronica_coahuila", "x36") ~ "COAHUILA",
                             name %in% c("gustavo_puebla", "x38") ~ "PUEBLA",
                             name %in% c("luis_cdmx", "x40") ~ "CIUDAD DE MEXICO",
                             name %in% c("luis_tlaxcala", "x42") ~ "TLAXCALA",
                             name %in% c("baja_california_sur_juan", "x44") ~ "BAJA CALIFORNIA SUR",
                             name %in% c("venancio_campeche", "x46") ~ "CAMPECHE",
                             name %in% c("chiapas_mahtza", "x48") ~ "CHIAPAS",
                             name %in% c("queretaro_daniel", "x50") ~ "QUERETARO",
                             name %in% c("san_luis_potosi_ricardo", "x52") ~ "SAN LUIS POTOSI",
                             name %in% c("tabasco_higinio", "x54") ~ "TABASCO",
                             name %in% c("tamaulipas_jaime", "x56") ~ "TAMAULIPAS",
                             name %in% c("zacatecas_martin", "x58") ~ "ZACATECAS",
                             name %in% c("colima_aldair", "x60") ~ "COLIMA",
                             name %in% c("morelos_ivan", "x62") ~ "MORELOS",
                             name %in% c("quintana_roo_aldair", "x64") ~ "QUINTANA ROO",
                             name %in% c("baja_california_aldair", "x66") ~ "BAJA CALIFORNIA"),
         name = ifelse(str_detect(name, pattern = "[0-9]"), "Pecuario", "Agrícola"))

df.f <- df.f |>
  pivot_longer(cols = Enero:Diciembre, values_to = "dinero") |>
  mutate(dinero = as.numeric(dinero))


# Base auxiliar para generar las fechas del GANTT----
aux_fechas <- df.g |>
  filter(mes %in% c("Día", "Técnico")) |>
  select(mes:x169) 

aux_fechas[3,] <- colnames(aux_fechas)

aux_fechas <- aux_fechas |>
  pivot_longer(cols = !mes) |>
  pivot_wider(names_from = mes, values_from = c(value)) |>
  select(-name) 
# Esto solo funciona porque en teoría, los días están bien y no se incluyen ni sábados ni domingos. 
# ESTO PUEDE DAR ERROR: MODIFICAR ACÁ LAS FECHAS FINALES----
fechas <- seq.Date(from = as_date("2026-04-09"),
                   to = as_date("2027-12-31"),
                   by = 'day')
fechas <- fechas[!weekdays(fechas) %in% c("sábado", "domingo")]

aux_fechas$fecha <- fechas[1:nrow(aux_fechas)]

aux_fechas$verificar <- ifelse(day(aux_fechas$fecha) != as.numeric(aux_fechas$Técnico), 1, 0)

if(sum(aux_fechas$verificar) > 0){
  message("ATENCIÓN: REVISAR LA PARTE DEL CÓDIGO DONDE SE GENERAN LAS FECHAS PARA EL GANTT")
}

#FINALMENTE revisamos que coincidan las fechas

prueba <- df.g |>
  filter(!mes %in% c("Día", "Técnico")) |>
  select(mes:x169) |>
  pivot_longer(cols = abril:x169, values_to = "nota") |>
  mutate(name.1= name,
         aux = as.numeric(str_sub(name, start = 2)),
         name = str_to_sentence(name),
         name = case_when(aux %in% c(3:23) ~ "Abril",
                   aux %in% c(25:44) ~ "Mayo",
                   aux %in% c(46:66) ~ "Junio",
                   aux %in% c(68:89) ~ "Julio",
                   aux %in% c(91:110) ~ "Agosto",
                   aux %in% c(112:132) ~ "Septiembre",
                   aux %in% c(134:154) ~ "Octubre",
                   aux %in% c(156:169) ~ "Noviembre",
                   .default = name)) 

## Creamos una base auxiliar para ayudarnos a generar las notas del GANTT----
dict.gant <- read.xlsx("/Users/miguelrosales/Library/CloudStorage/OneDrive-FoodandAgricultureOrganization/Varios FAO/Planes de Capacitación Técnicos/Calendario GANTT - Misiones.xlsx", sheet="Notación", colNames = FALSE) |>
  clean_names() |>
  mutate(x1=str_squish(x1))

df.g <- left_join(prueba, aux_fechas, join_by(name.1==mes)) |>
  mutate(estado = str_extract(mes, "(?<=\\().+?(?=\\))"),
         nota = toupper(str_squish(nota))) 

df.g <- left_join(df.g, dict.gant, join_by(nota==x1))
df.g <- left_join(df.g, ent.tec, join_by(estado==entidad))


df.s <- df.s |>
  select(entidad, btor_7, fecha_actualizacion, starts_with("estatus")) |>
  mutate(across(starts_with("estatus"), \(x) as.character(x))) |>
  pivot_longer(cols = starts_with("estatus")) |>
  mutate(mes = case_when(name=="estatus" ~ "Abril",
                         str_detect(name, "2") ~ "Mayo",
                         str_detect(name, "3") ~ "Junio",
                         str_detect(name, "4") ~ "Julio",
                         str_detect(name, "5") ~ "Agosto",
                         str_detect(name, "6") ~ "Septiembre",
                         str_detect(name, "7") ~ "Octubre",
                         str_detect(name, "8") ~ "Noviembre",
                         str_detect(name, "9") ~ "Diciembre"),
         fecha_actualizacion=as.Date(fecha_actualizacion, origin = "1899-12-30"))



# Generar etiqueta de acumulados----
df.p.acum <- df.p |> group_by(x2, name, tecnico, entidad) |>
  summarise(value = sum(value)) |>
  mutate(x1="Acumulado")

# Pegar a la base 'original'.
df.p <- rbind(df.p, df.p.acum)

```
```{r Parámetros importantes, include=FALSE}
mes_reciente <- str_to_sentence(month(fecha_reciente, label = T, locale = "es_ES", abbr = F))

```


# **Situación nacional**

**Importante**: Puede seleccionar un mes específico o visualizar los datos acumulados.

Se nutre de diversos documentos de excel que los técnicos llenan con regularidad y la actualización en los datos depende de este llenado. **Ni el GANTT ni la tabla de técnicos en misión se modifica al cambiar el filtro**

Row
-----------------------------------------------------------------------

### Seleccione periodo para avanace de capacitaciones por mes o acumulado

```{r Filtro Periodo, echo=FALSE}
df.p <- df.p |>
  mutate(x1 = factor(x1, levels = c("Enero", "Febrero", "Marzo", "Abril", "Mayo", "Junio", "Julio", "Agosto", "Septiembre", "Octubre", "Noviembre", "Diciembre", "Acumulado")
  ))

bm.m <- SharedData$new(df.p, key = ~x1, group = "mes_r")
filter_select(id = "filtro_mes", label = "Seleccione Periodo", sharedData = bm.m, group = ~x1, multiple = FALSE)




tags$script(HTML(paste0("
  $(document).ready(function() {
    setTimeout(function() {
      // Reemplaza por la Entidad deseada (debe coincidir EXACTO con el texto de tu base)
      var entidadDefault = '", mes_reciente, "'; 
      
      var selectNode = $('#filtro_mes select');
      if (selectNode.length && selectNode[0].selectize) {
        selectNode[0].selectize.setValue(entidadDefault);
      }
    }, 400); // Aumentamos a 400ms por seguridad
  });
")))

```


Row
-----------------------------------------------------------------------
###

```{r Gráfico de misiones planeadas vs realizadas, echo=FALSE}
b.1 <- df.p |>
  group_by(name, x1) |>
  summarise(total_capacitaciones = sum(value, na.rm = T), .groups = 'drop') |>
  pivot_wider(names_from = name, values_from = total_capacitaciones) |>
  mutate(Pendientes = Planeadas-Realizadas) |> 
  select(-Planeadas) |>
  pivot_longer(cols = c(Pendientes, Realizadas))

b.1.c <- SharedData$new(b.1, key = ~x1, group = "mes_r")


# 2. Construir la dona con colores mapeados y texto al centro
b.1.c |> 
  plot_ly(
    labels = ~name, 
    values = ~value,
    type = "pie",
    hole = 0.5,
    hoverinfo = "label+value",
    textinfo = "value", 
    sort=FALSE,
    textfont = list(size = 19, color = "#ffffff")
  ) |> 
  layout(
    title = list(text = "Avance de capacitaciones en el periodo seleccionado", font = list(size = 14)),
    showlegend = TRUE
    )
```

### **Técnicos en capacitación**
```{r Personas con misiones el día de hoy, echo=FALSE}
b.2 <- df.g |> 
  filter(fecha==fecha_reciente) |>
  filter(!is.na(nota)) |>
  #mutate(fecha=format(fecha, "%d-%B-%Y")) |>
  rename("Nombre"="tecnico", "Situación"="x2", "Estado"="estado") |>
  #Modificar mientras que Aldair e Iván Estén al pendiente de Jalisco
  mutate(Nombre = ifelse(Estado %in% c("COLIMA", "QUINTANA ROO", "BAJA CALIFORNIA", "JALISCO"), "Iván Bravo y Aldair Hernández", Nombre)) |>
  distinct(Nombre, Situación, Estado) 

if(nrow(b.2)==0){
  b.2[1, "Nombre"] <- "Sin técnicos en capacitación"
  b.2[1, "Situación"] <- "N.A"
  b.2[1, "Estado"] <- "N.A"
}

plot_ly(
  type = 'table',
  columnwidth = c(10,80,40, 60),
  header = list(
  values = c("ID", names(b.2)),
  align = c('left', rep('center', ncol(b.2))),
  line = list(width = 1, color = 'black'),
  fill = list(color = 'darkblue'),
  font = list(family = "Arial", size = 14, color = "white")
  ),
  cells = list(
    values = rbind(rownames(b.2),
      t(as.matrix(unname(b.2))))
    )
  )

```



Row 
----------------------------------------------------------------------------------------------------

### GANTT
```{r GANT del Mes, echo=F}
#ESTO LO HIZO GEMINI.
# --- 1. Preparar datos reales de técnicos ---
# Supongamos que df.g y mes_reciente ya existen en tu sesión
datos_reales <- df.g |>
  filter(x2 %in% c("Presencial", "Traslado / en transito", "Reprogramada Virtual", "Virtual", "Reprogramada Presencial")) |>
  mutate(fecha = as.Date(fecha)) |> # Asegurar formato fecha
  group_by(fecha) |>
  summarise(
    total_fuera = n(),
    # Generar texto de detalle (compacto y listo para truncar en JS)
    detalle_personas = paste0(tecnico, collapse = "|"), # Usamos Pipe como separador temporal
    .groups = "drop"
  )

# Determinar el año de los datos
anio <- year(min(datos_reales$fecha, na.rm = TRUE))

# --- 2. GENERAR CALENDARIO COMPLETO (Base de 365 días) ---
# Esto garantiza que todos los días tengan un número, tengan datos o no.
rango_fechas <- seq(as.Date(paste0(anio, "-01-01")), as.Date(paste0(anio, "-12-31")), by = "day")

calendario_completo <- tibble(fecha = rango_fechas) |>
  left_join(datos_reales, by = "fecha") |>
  mutate(
    # Reemplazar NAs: 0 fuera, detalle vacío
    total_fuera = replace_na(total_fuera, 0),
    detalle_personas = replace_na(detalle_personas, "")
  )

meses_nombres <- c("Ene", "Feb", "Mar", "Abr", "May", "Jun", 
                   "Jul", "Ago", "Sep", "Oct", "Nov", "Dic")


# --- 3. Inicializar gráfico ---
chart <- calendario_completo |> e_charts(fecha)

# --- 4. Construir la cuadrícula mes por mes (Matriz 3x4) ---
for (i in 1:12) {
  col <- (i - 1) %% 4
  row <- (i - 1) %/% 4
  
  mes_str <- sprintf("%s-%02d", anio, i)
  
  chart <- chart |> 
    e_calendar(
      calendarIndex = i - 1,
      range = mes_str,
      top = paste0(row * 28 + 6, "%"),   
      left = paste0(col * 24 + 3, "%"),  
      width = "21%",
      height = "22%",
      cellSize = c("auto", "auto"),
      yearLabel = list(show = FALSE),
      dayLabel = list(firstDay = 1, nameMap = c("D", "L", "M", "X", "J", "V", "S")),
      monthLabel = list(nameMap = meses_nombres[i]),
      itemStyle = list(borderWidth = 1, borderColor = "#ffffff")
    ) |> 
    # Vincular datos completos (incluyendo los '0')
    e_heatmap(
      total_fuera, 
      coord_system = "calendar", 
      calendarIndex = i - 1,
      bind = detalle_personas, # Pasamos la lista compacta
      label = list(
        show = TRUE, # AHORA SÍ MOSTRARÁ TODOS PORQUE HAY DATOS PARA CADA DÍA
        formatter = htmlwidgets::JS("
          function(params) {
            // Extraer el día de la fecha YYYY-MM-DD
            var parts = params.value[0].split('-');
            var day = parseInt(parts[2], 10);
            return day; 
          }
        "),
        fontSize = 9
      )
    )
}

# --- 5. Paleta global, TOOLTIP INTELIGENTE y render ---
chart |> 
  e_visual_map(
    # Definimos rangos para que '0' sea gris o blanco, y el resto tenga color
    type = "piecewise",
    pieces = list(
      list(min= 0, max = 0, label = "Sin misiones", color = "#e0e0e0"), # Gris muy claro para 0
      list(min = 1, max = 3, label = "1-3 Personas", color = "#abd9e9"),
      list(min = 4, max = 7, label = "4-7 Personas", color = "#4575b4"),
      list(min = 8, max = 40, label = "8+ Personas", color = "#313695")
    ),
    orient = "horizontal", left = "center", bottom = 0,
    textStyle = list(fontSize = 10)
  ) |> 
  e_tooltip(
    formatter = htmlwidgets::JS("
      function(params){
        if (!params.value || params.value[1] === undefined) return '';
        
        var fecha = params.value[0];
        var total = params.value[1];
        var personas_raw = params.name; // Viene comprimido con '|'
        
        var lista_html = '';
        
        if (total === 0 || personas_raw === '') {
          lista_html = '<em>Sin personal en misiones</em>';
        } else {
          // Convertir el texto compactado en un Array de JavaScript
          var lista_array = personas_raw.split('|');
          
          // --- AQUÍ ESTÁ LA LÓGICA DE VISUALIZACIÓN ALTERNATIVA ---
          var max_mostrar = 6; // Número máximo de técnicos a listar
          
          if (lista_array.length <= max_mostrar) {
            // Mostrar todos si son pocos
            lista_html = '• ' + lista_array.join('<br>• ');
          } else {
            // Truncar y compactar si son muchos
            var visibles = lista_array.slice(0, max_mostrar);
            var restantes = lista_array.length - max_mostrar;
            
            // Opción compacta usando comas para ahorrar espacio vertical
            lista_html = visibles.join(', ') + 
                         '<br><strong style=\"color:#e74c3c;\">... y ' + restantes + ' personas más.</strong>';
          }
        }
        
        return('<div style=\"font-family: sans-serif; max-width: 250px; white-space: normal;\">' +
               '<strong>' + fecha + '</strong><br/>' + 
               '<b>En capacitación:</b> ' + total + '<br/>' +
               '<b>Detalle: </b>' + lista_html + 
               '</div>');
      }
    ")
  )
```

Row
-----------------------------------------

### Capacitaciones acumuladas por lugar de impartición
```{r Datos acumulados al mes, echo=FALSE}
acum.mes.pyr <- df.p |>
  group_by(x1, name, x2) |>
  summarise(por_mesinst = sum(value, na.rm = T), .groups = 'drop') |>
  filter(name=="Realizadas", x1 != "Acumulado") |>
  pivot_wider(names_from = x2, values_from = por_mesinst) |>
  mutate(across(c(CADER, DDR, OREF), \(x) cumsum(x)))

numero <- as.numeric(unique(acum.mes.pyr$x1))[unique(acum.mes.pyr$x1)==mes_reciente]

acum.mes.pyr <-  acum.mes.pyr |>
  mutate(aux.n = as.numeric(x1)) |>
  filter(aux.n <= numero)

# 2. Construir la dona con colores mapeados y texto al centro
acum.mes.pyr |> 
  plot_ly(
    x = ~x1, 
    y = ~CADER,
    type = "bar",
    name = "CADER",
    marker = list(color = '#a57f2c')) |> 
  add_trace(y = ~OREF, name="OREF", marker = list(color = '#003A70')) |>
  add_trace(y = ~DDR, name="DDR", marker = list(color = '#611232')) |>
  layout(xaxis = list(title=""), yaxis = list(title=""), barmode='group') |>
  layout(
    title = list(text = "Capacitaciones", font = list(size = 16)),
    showlegend = TRUE,
    clickmode="none"
    ) |>
  highlight(on = NULL)

```

### Registros de asistencias
```{r Registros de asistencias por sexo, echo=FALSE}
acum.mes.hm <- df.a |>
  mutate(
  x1 = factor(x1, levels = c("Enero", "Febrero", "Marzo", "Abril", "Mayo", "Junio", "Julio", "Agosto", "Septiembre", "Octubre", "Noviembre", "Diciembre", "Acumulado")
  )) |>
  group_by(x1, name) |>
  summarise(por_mesinst = sum(value, na.rm = T), .groups = 'drop') |>
  filter(x1 != "Acumulado") |>
  pivot_wider(names_from = name, values_from = por_mesinst) |>
  mutate(across(c(Hombres, Mujeres), \(x) cumsum(x)))


acum.mes.hm <-  acum.mes.hm |>
  mutate(aux.n = as.numeric(x1)) |>
  filter(aux.n <= numero) 


# 2. Construir la dona con colores mapeados y texto al centro
acum.mes.hm |> 
  plot_ly(
    x = ~x1, 
    y = ~Mujeres,
    type = "bar",
    name = "Mujeres",
    marker = list(color = '#a57f2c')) |> 
  add_trace(y = ~Hombres, name="Hombres", marker = list(color = '#003A70')) |>
  layout(xaxis = list(title=""), yaxis = list(title=""), barmode='group') |>
  layout(
    title = list(text = "Asistencias registradas", font = list(size = 16)),
    showlegend = TRUE,
    clickmode="none"
    ) |>
  highlight(on = NULL)


#acum.mes.hh <- df.h |>
#  mutate(x1 = factor(x1, levels = c("Enero", "Febrero", "Marzo", #"Abril", "Mayo", "Junio", "Julio", "Agosto", "Septiembre", #"Octubre", "Noviembre", "Diciembre", "Acumulado")
#  )) |>
#  group_by(x1, name) |>
#  summarise(por_mesinst = sum(value, na.rm = T), .groups = #'drop') |>
#  filter(x1 != "Acumulado") |>
#  pivot_wider(names_from = name, values_from = por_mesinst) |>
#  mutate(across(c(Agrícola, Pecuario), \(x) cumsum(x)))

```
### 
```{r Personas únicas de las listas, echo=FALSE}
generos <- df.listas |>
  group_by(mes) |>
  summarise(Hombres = sum(sexo_h),
            Mujeres = sum(sexo_m)) |>
  pivot_longer(cols = c(Hombres, Mujeres))

generos.acum <- df.listas |>
  summarise(Hombres = sum(sexo_h),
            Mujeres = sum(sexo_m)) |>
  pivot_longer(cols = c(Hombres, Mujeres)) |>
  mutate(mes="Acumulado")


generos <- rbind(generos, generos.acum)

bc.3 <- SharedData$new(generos, key = ~mes, group = "mes_r")


bc.3 |>
plot_ly(labels = ~name,
        values = ~value,
        hoverinfo = "label+value",
        textinfo = "value",
        type = 'pie',
        textfont = list(size = 19, color = "#ffffff")) |>
  layout(title = "Personas únicas capacitadas")

```


# Datos por entidad

Column {.sidebar}
-----------------------------------------------------------------------

### Selección de Entidad

**Importante**: Seleccione un estado para ver los datos relacionados a este. Por defecto, se muestran los datos para Aguascalientes. 

```{r Filtro Entidad, echo=FALSE}
base.m <- SharedData$new(ent.tec, key = ~entidad, group = "estado_r")
filter_select(id = "filtro_entidad", label = "Seleccione Entidad", sharedData = base.m, group = ~entidad, multiple = FALSE)
```

**NOTA:** Los datos de misiones planeadas y pendientes proviene del Excel **Resumen estadístico** que se llena con menos frecuencia que otras fuentes. 

Column {data-height=130}
-----------------------------------------------------------------------

```{r Descripción general, echo=FALSE, message=FALSE, warning=FALSE}
library(DT)

complemento <- df.g |> 
  filter(fecha==fecha_reciente) |>
  distinct(estado, x2)

nueva <- left_join(ent.tec, complemento, join_by(entidad==estado))

complemento.2 <- df.g |> 
  filter(fecha > fecha_reciente, !is.na(x2)) |>
  filter(x2 %in% c("Presencial", "Virtual", "Reprogramada Virtual", "Reprogramada Presencial")) |>
  arrange(fecha) |>
  group_by(tecnico) |>
  mutate(id = row_number()) |>
  filter(id==1) |>
  ungroup() |>
  select(estado, x2, fecha) 

nueva <- left_join(nueva, complemento.2, join_by(entidad==estado), suffix = c("", ".x"))

aux.df <- df.s |> 
  distinct(entidad, btor_7, fecha_actualizacion)

nueva <- left_join(nueva, aux.df)

datos_encargados <- nueva %>%
  mutate(
    tecnico = ifelse(entidad %in% c("COLIMA", "QUINTANA ROO", "BAJA CALIFORNIA"), "Aldair Hernández e Iván Bravo", tecnico),
    x2.x = ifelse(is.na(x2), x2.x, x2),
    x2=ifelse(x2 %in% c("Presencial", "Virtual", "Reprogramada Virtual", "Reprogramada Presencial"), "En capacitación 🛄", ifelse(x2 %in% "Traslado / en transito", "Traslado / en transito", "Sin misión ⭕️")),
    # Construimos el diseño HTML completo en letras grandes para cada entidad
    tarjeta_html = paste0("<div style='font-family: sans-serif; padding: 5px 0px;'>",
        "<div style='font-size: 15px; font-weight: 800; color: #1a252f; margin-bottom: 4px;'>",
          "Encargado: <b>", tecnico, "</b>",
        "</div>",
        "<div style='font-size: 12px; color: #555555;'>",
          "📍 ", entidad,
        "</div>",
        "<div style='font-size: 12px; color: #555555;'>",
        "Situación: ", x2, "</div>",
        "<div style='font-size: 12px; color: #555555;'>",
        "Próxima capacitación: ", format(fecha, "%d de %B"), "</div>"
    )
  ) |>
  distinct(entidad, .keep_all = T)

# 2. Crear el objeto SharedData
base.m <- SharedData$new(datos_encargados, key = ~entidad, group = "estado_r")
```

### 

```{r Identificador, echo=FALSE}
# 4. Renderizar como bloque único usando DT totalmente invisibilizado
datatable(
  base.m,
  height = "100%",
  class = "compact cell-border",
  selection = "none",
  colnames = NULL,
  escape = FALSE, # Permite interpretar las etiquetas HTML (div, b, etc.)
  rownames = FALSE,
  options = list(
    dom = 't',
    columnDefs = list(
      list(targets = c(0,1,2,3,4,5,6), visible = FALSE) # Oculta la columna 'entidad' para que solo se vea 'tarjeta_html'
    ),
    pageLength = 100,
    ordering = FALSE,
    initComplete = JS(
      "function(settings, json) {",
      # 1. Quitamos bordes y fondos
      "  $(this.api().table().node()).css({'border': 'none', 'background': 'transparent', 'width': '100%'});",
      "  $(this.api().table().body()).find('td').css({'border': 'none', 'padding': '0px'});",
      # 2. CLAVE PARA EL HEIGHT: Forzamos al contenedor y al cuerpo a expandirse al 100% y permitir scroll si se requiere
      "  $(this.api().table().container()).css({'height': '100%', 'width': '95%'});",
      "  $('.dataTables_scrollBody').css({'max-height': 'none', 'height': '100%'});",
      "}"
    )
  )
)


tags$script(HTML("
  $(document).ready(function() {
    setTimeout(function() {
      // Reemplaza por la Entidad deseada (debe coincidir EXACTO con el texto de tu base)
      var entidadDefault = 'AGUASCALIENTES'; 
      
      var selectNode = $('#filtro_entidad select');
      if (selectNode.length && selectNode[0].selectize) {
        selectNode[0].selectize.setValue(entidadDefault);
      }
    }, 400); // Aumentamos a 400ms por seguridad
  });
"))

```

Row {data-height=350}
----------------------------------------------------------------------------------

### **Mapa de DDRs**
```{r Mapa de DDRs, echo=FALSE, warning=FALSE, message=FALSE, include=FALSE}
library(sf)
library(leaflet)
# Read shp of DDRs-----
ddrs.shp <- read_sf("/Users/miguelrosales/Library/CloudStorage/OneDrive-FoodandAgricultureOrganization/Scripts/Bases/shp/ddrs.shp")
ddrs.shp <- ddrs.shp |>
  rename("entidad"="estado") |>
  mutate(entidad = case_when(entidad=="MICHOACAN DE OCAMPO" ~ "MICHOACAN",
                             entidad== "VERACRUZ DE IGNACIO DE LA LLAVE" ~ "VERACRUZ",
                             entidad=="YUCATÁN" ~ "YUCATAN",
                             entidad=="COAHUILA DE ZARAGOZA"~ "COAHUILA",
                             .default= entidad)) |>
  filter(!is.na(entidad))
#Read data of CADERS----
caders <- read_csv("/Users/miguelrosales/Library/CloudStorage/OneDrive-FoodandAgricultureOrganization/Scripts/Bases/base_cader_limpia.csv")

caders <- caders |>
  rename("entidad"="estado") |>
  distinct(entidad, id_estado, id_ddr, nombre_del_ddr, id_cader, nombre_del_cader_vs_cab, .keep_all = T) |>
  mutate(entidad = case_when(entidad=="MICHOACAN DE OCAMPO" ~ "MICHOACAN",
                             entidad== "VERACRUZ DE IGNACIO DE LA LLAVE" ~ "VERACRUZ",
                             entidad=="YUCATÁN" ~ "YUCATAN",
                             entidad=="COAHUILA DE ZARAGOZA"~ "COAHUILA",
                             .default= entidad)) |>
  filter(!is.na(entidad))

sd_ddr <- SharedData$new(ddrs.shp, key = ~entidad, group = "estado_r")
sd_caders <- SharedData$new(caders, key = ~entidad, group = "estado_r")
#sd_caders <- SharedData$new(caders, key = ~nombre_del_ddr, group = "vincular_ddr")
```
```{r Pintar Mapa de DDRs, echo=FALSE}
sd_ddr |>
plot_ly(fillcolor = ~nmbr_d_,
        text = ~paste("<b>Entidad:</b>", entidad, "<br><b>DDR:</b>", nmbr_d_),
        hoverinfo = "text")


```
Row
--------------------------
### **CADERs**
```{r Tabla de CADERs}
datatable(
  sd_caders,
  rownames = FALSE,
  options = list(pageLength = 10,
                 dom = 'tp',
                 columnDefs = list(
      list(targets = c(0:4, 6:9,11:15), visible = FALSE),
      list(targets = 5, title = "DDR"),
      list(targets = 10, title = "CADER")
                                  ),
      initComplete = JS(
      "function(settings, json) {",
      # 1. Quitamos bordes y fondos
      "  $(this.api().table().node()).css({'border': 'none', 'background': 'transparent', 'width': '100%'});",
      "  $(this.api().table().body()).find('td').css({'border': 'none', 'padding': '0px'});",
      # 2. CLAVE PARA EL HEIGHT: Forzamos al contenedor y al cuerpo a expandirse al 100% y permitir scroll si se requiere
      "  $(this.api().table().container()).css({'height': '100%', 'width': '95%'});",
      "  $('.dataTables_scrollBody').css({'max-height': 'none', 'height': '100%'});",
      "}"
    )
  )
)
  
```



Column
-------------------------------

### Capacitaciones planeadas y realizadas
```{r Planeación estado, echo=FALSE}
b.1.e <- df.p |>
  #filter(x1==mes_reciente) |>
  group_by(name, entidad, x1) |>
  summarise(total_capacitaciones = sum(value, na.rm = T), .groups = 'drop') |>
  pivot_wider(names_from = name, values_from = total_capacitaciones) |>
  mutate(
  name = factor(x1, levels = c("Enero", "Febrero", "Marzo", "Abril", "Mayo", "Junio", "Julio", "Agosto", "Septiembre", "Octubre", "Noviembre", "Diciembre", "Acumulado")
  ))

b.1.ce <- SharedData$new(b.1.e, key = ~entidad, group = "estado_r")


# 2. Construir la dona con colores mapeados y texto al centro
b.1.ce |> 
  plot_ly(
    x = ~name, 
    y = ~Planeadas,
    type = "bar",
    name = "Planeadas",
    marker = list(color = 'gray')) |> 
  add_trace(y = ~Realizadas, name="Realizadas", marker = list(color = '#003A70')) |>
  layout(xaxis = list(title=""), yaxis = list(title=""), barmode='group') |>
  layout(
    title = list(text = "Capacitaciones", font = list(size = 16)),
    showlegend = TRUE,
    clickmode="none"
    ) |>
  highlight(on = NULL)

```

### Personas capacitadas
```{r Personas por estado, echo=FALSE}
acum.generos.e <- df.listas |>
  group_by(Estado) |>
  summarise(Hombres = sum(sexo_h),
            Mujeres = sum(sexo_m)) |>
  mutate(mes="Acumulado")

  
generos.e <- df.listas |>
  #filter(mes==mes_reciente) |>
  group_by(Estado, mes) |>
  summarise(Hombres = sum(sexo_h),
            Mujeres = sum(sexo_m))

generos.e <- rbind(generos.e, acum.generos.e)

generos.e <- generos.e |>
  mutate(
  mes = factor(mes, levels = c("Enero", "Febrero", "Marzo", "Abril", "Mayo", "Junio", "Julio", "Agosto", "Septiembre", "Octubre", "Noviembre", "Diciembre", "Acumulado")
  ))


bc.3e <- SharedData$new(generos.e, key = ~Estado, group = "estado_r")


bc.3e |> 
  plot_ly(
    x = ~mes, 
    y = ~Hombres,
    type = "bar",
    name = "Hombres",
    marker = list(color = 'lightblue')) |> 
  add_trace(y = ~Mujeres, name="Mujeres", marker = list(color = 'darkblue')) |>
  layout(xaxis = list(title=""), yaxis = list(title=""), barmode='group') |>
  layout(
    title = list(text = "Personas capacitadas", font = list(size = 16)),
    showlegend = TRUE,
    clickmode='none'
    ) |>
  highlight(on = NULL)


```

### Horas de capacitación
```{r Gráfico de horas de capacitación, echo=FALSE}
df.he <- df.h |> group_by(x1, name, entidad) |>
  summarise(Horas = sum(value, na.rm = T), .groups = 'drop') |>
  mutate(
  x1 = factor(x1, levels = c("Enero", "Febrero", "Marzo", "Abril", "Mayo", "Junio", "Julio", "Agosto", "Septiembre", "Octubre", "Noviembre", "Diciembre", "Acumulado")
  )) |>
  pivot_wider(names_from = name, values_from = Horas)

df.hea <- df.h |> group_by(name, entidad) |>
  summarise(Horas = sum(value, na.rm = T), .groups = 'drop') |>
  pivot_wider(names_from = name, values_from = Horas) |>
  mutate(x1 = "Acumulado")

df.he <- rbind(df.he, df.hea)


bc.4e <- SharedData$new(df.he, key = ~entidad, group = "estado_r")


bc.4e |> 
  plot_ly(
    x = ~x1, 
    y = ~Agrícola,
    type = "bar",
    name = "Agrícola",
    marker = list(color = 'green')) |> 
  add_trace(y = ~Pecuario, name="Pecuario", marker = list(color = 'brown')) |>
  layout(xaxis = list(title=""), yaxis = list(title=""), barmode='group') |>
  layout(
    title = list(text = "Horas por tema", font = list(size = 16)),
    showlegend = TRUE,
    clickmode='none'
    ) |>
  highlight(on = NULL)


```

